臺灣桃園地方法院刑事判決　　　九十一年度易字第一九五三號
公訴人　臺灣桃園地方法院檢察署檢察官
被　告　甲○○　男三十六歲民.
上列被告因恐嚇取財案件，經檢察官提起公訴（九十一年度偵字
第一四○二六號），本院判決如下：
    主  文
甲○○共同連續意圖為自己不法之所有，以恐嚇使人將本人之物
交付，處有期徒刑拾月。偽造之「黃伯雄」收據上偽造之「黃伯
雄」署押壹枚沒收；偽造之「吳昌儒」收據上偽造之「吳昌儒」
署押壹枚沒收；偽造之「陳智豪」收據上偽造之「陳智豪」署押
壹枚沒收；偽造之「葉佳信」收據上偽造之「葉佳信」署押壹枚
沒收。
    事  實
一、甲○○與戊○○為朋友，戊○○曾於民國九十一年二月下旬
    向甲○○學習製作爆米花等生意技巧，甲○○即以此要求戊○○應給付其手藝費新台幣（下同）二萬元，戊○○依約給
    付後，甲○○見戊○○家境富裕，即單獨或夥同丙○○（未
    審結）基於共同意圖為自己不法所有之概括犯意聯絡，連續
    於：
  (1)九十一年四月十八日，甲○○在其位於桃園縣中壢市○○街
    三十九號三○一室之住處內，向戊○○謊稱「戊○○對外洩
    漏伊為黑道大哥之身份，使伊遭他人恐嚇，戊○○如不拿出
    三十萬元來解決，則殺害戊○○全家」等言語，恐嚇戊○○
    並致其心生畏懼，而於同日在甲○○住處內簽署三十萬元之
    本票予甲○○；戊○○為籌措金錢，遂向其父丁○○告以上
    情，丁○○為免其全家遭遇不測，同意代其付款，嗣於同年
    月十九日戊○○偕同甲○○至家中，由丁○○給付十萬元予
    甲○○，甲○○收受上開款項後即以其名義出具十萬元之收
    據予丁○○。
  (2)九十一年四月二十五日，甲○○與丙○○共同以電話邀約戊○○至甲○○住處，甲○○向戊○○謊稱「戊○○得罪甲○○的小弟，丙○○會請叔叔出來作和事佬，戊○○要拿出十
    萬元出來擺桌，如果不拿錢出來的話，戊○○家裡會怎麼樣
    ，伊也不知道」等言語，恐嚇戊○○並致其心生畏懼，戊○○為籌措金錢遂返家向丁○○謊稱在外積欠他人貨款十萬元
    ，令丁○○陷於錯誤交付十萬元予戊○○並囑咐戊○○要將
    收據帶回（告訴人戊○○涉嫌親屬間詐欺部分，未據告訴）
    ，迨戊○○將十萬元交付予甲○○與丙○○二人後，為對丁○○交代十萬元之流向，乃要求甲○○與丙○○與其配合，
    三人即基於行使偽造私文書之犯意聯絡，由甲○○冒用「黃
    伯雄」、「吳昌儒」名義；丙○○冒用「陳智豪」之名義，
    分別偽簽「黃伯雄」、「吳昌儒」、「陳智豪」之姓名而製
    作表彰上開款項，分別為「黃伯雄」、「吳昌儒」、「陳智
    豪」受領之不實收據各一紙，繼由戊○○持上開不實收據帶
    回家中交給丁○○，作為戊○○已將款項清償他人之依據，
    足生損害於「黃伯雄」、「吳昌儒」、「陳智豪」等三人。
    （告訴人戊○○涉嫌偽造文書部分，未據起訴）。
  (3)九十一年四月下旬，甲○○與丙○○共同向戊○○謊稱「下
    面的小弟擺平了，但上面的人還沒有擺平，還有保鏢費用等
    ，戊○○要拿十五萬元出來處理，如果不拿錢出來的話，一
    個禮拜內戊○○家裡就會出事」等言語，恐嚇戊○○，致其
    心生畏懼，再度返家謊稱在外積欠他人貨款十五萬元，向其
    父丁○○取得十五萬元後（告訴人戊○○涉嫌親屬間詐欺犯
    行，未據告訴），再交付予甲○○與丙○○二人，甲○○分
    得二至三萬元，戊○○、甲○○、丙○○三人，復承前開行
    使偽造私文書之犯意聯絡，由丙○○冒用偽造「葉佳信」之
    名義，偽簽「葉佳信」之姓名，製作表彰該筆款項為「葉佳
    信」受領之不實收據一紙，繼由戊○○持上開不實收據帶回
    家中交給丁○○，作為戊○○已將款項清償他人之依據，足
    生損害於「葉佳信」。（告訴人戊○○涉嫌偽造文書部分，
    未據起訴）。
  (4)九十一年五月十六日傍晚，丙○○邀約戊○○至其住處之頂
    樓，向戊○○謊稱「戊○○在外面得罪甲○○大哥，伊可以
    請伊叔叔出來解決，戊○○要拿七十七萬元出來處理，如果
    不給錢的話，伊會叫人栽贓戊○○藏有毒品，並叫警察來抓
    戊○○」等言語恐嚇戊○○，甲○○亦在旁協助丙○○恐嚇
    戊○○，戊○○心生畏懼，返家後告知丁○○渠遭恐嚇之情
    事，丁○○聞言，基於愛子心切，遂於隔日丙○○前來住處
    時，交付七十七萬元，丙○○收受上開款項後即以其名義出
    具七十七萬元之收據予丁○○，嗣後甲○○亦分得十八萬元
    。
  (5)九十一年六月十九日，丙○○向戊○○謊稱「伊之前幫戊○○接洽民間借款，款項撥下來後，戊○○卻沒有去取款，造
    成民間借貸業者利息的損失，伊可以幫戊○○擺平民間借貸
    業者，如果戊○○不拿十五萬元出來擺平的話，貸款那邊的
    人會傷害他」等言語，恐嚇戊○○並使其心生畏懼而交付丙○○十五萬元，嗣後甲○○亦分得三萬元。
  (6)九十一年七月十九日中午，甲○○與丙○○一同至戊○○家
    中，向丁○○謊稱「戊○○與甲○○、丙○○等二人一同到
    南部時，因戊○○打電話而洩漏甲○○與丙○○之行蹤，使
    得暗中保護丙○○之兄弟死了八個，要丁○○拿出一百萬元
    當作兄弟的安家費，如果不拿錢出來的話，黑道就會傷害丁○○全家」等言語，恐嚇丁○○致其心生畏懼，旋於當日下
    午五時許，丁○○於家中交付十萬元予丙○○，丙○○則於
    同日晚間在其住處頂樓交付五萬元予甲○○；同年月二十六
    日，甲○○與丙○○二人前往戊○○住處欲再索取尾款九十
    萬元時，為現場埋伏員警當場查獲。
二、案經桃園縣警察局中壢分局報請臺灣桃園地方法院檢察署檢
    察官偵查起訴。
    理  由
一、訊據被告甲○○固坦承有令戊○○簽署面額三十萬元之本票
    一紙，並與被告丙○○共同恐嚇丁○○、戊○○，使其二人
    心生畏懼，陸續交付財物，然辯稱：三十萬元本票係戊○○
    為給付欠伊之手藝費所簽發，恐嚇取財部分則係受丙○○脅
    迫，不得不與之配合云云。惟查：
（一）就簽發本票而交付十萬元部分，經質之告訴人戊○○堅詞
      否認，並供稱：「被告甲○○說我洩漏他黑道大哥的身分
      ，害他全家也被恐嚇，所以要我拿三十萬元來，並且扣留
      我的
      全家，他還說不管我
      殺害我全家，所以我很害怕，就簽了三十萬元本票給他」
      等語，核與被害人丁○○供述：「甲○○透過我兒子戊○○傳話給我說他隔天來拿三十萬元，因為我沒有那麼多錢
      ，就跟我同事借錢，所以我只拿了十萬元給甲○○，我有
      問我兒子為何要開本票給他，我兒子說是甲○○逼他簽的
      ，而且扣留他的
      殺害我全家。」等語相符，且被害人丁○○向同事借款一
      節，亦經證人乙○○即其同事到庭結證證述屬實，是被告
      辯稱三十萬元本票係給付手藝費用，已值懷疑。參以被告
      甲○○於本院審理時自承「（問：九十一年四月八日之前
      你有無在中壢市○○街三十九號三○一室恐嚇被害人戊○○，戊○○在四月十八日拿三萬二千元給你？）有這件事
      情，但是不是恐嚇，他有跟我學手藝錢，手藝有煮麵、爆
      米花、醬汁、直銷的觀念。」、「（問：金額如何出來的
      ？）是我事後跟他要這筆手藝錢，再跟他說這個數額。」
      等語（參本院九十二年十二月十六日審判筆錄第四頁），
      果爾，被害人戊○○既已給付二萬元手藝費，自無再同意
      簽署三十萬元本票予被告甲○○當作手藝費之理，亦徵被
      告甲○○所言與常情相違，不足憑信，本次所取得之十萬
      元，當為恐嚇所得之財物無訛。又本次恐嚇取財犯行，自
      漫指告訴人戊○○洩漏其黑道身分為由，再以要殺害告訴
      人戊○○全家等語恐嚇，脅迫告訴人戊○○簽發三十萬元
      面額本票始，至前往告訴人戊○○住處，收受告訴人戊○○之父交付之十萬元止，均僅被告甲○○出面與告訴人戊○○、丁○○接觸，且其復稱此次款項同案被告丙○○未
      分得分文，丙○○係在其取得十二萬元後，認為告訴人戊○○的錢很好拿，所以其才跟丙○○聯合起來，由其出面
      約戊○○，是堪信本次犯行係被告甲○○個人獨力所為而
      與同案被告丙○○無涉，亦可認定。
（二）至被告甲○○辯稱受同案被告丙○○脅迫而共同恐嚇丁○○、戊○○，取得財物部分，據被告甲○○所陳，佐以告
      訴人戊○○、丁○○之指訴，告訴人父子二人因遭恐嚇而
      交付財物計達五次之多，被告甲○○亦先後分別朋分二萬
      元、十八萬元、三萬元、五萬元不等之數額，然此觀諸前
      引被告甲○○與丙○○二人為使告訴人父子二人交付財物
      所羅織之各項名目，或得罪被告甲○○的小弟或黑道大哥
      未能擺平或告訴人戊○○向民間貸款未去領款，致民間借
      貸業者受有損失或告訴人戊○○與被告甲○○、丙○○一
      同南部出遊，洩漏其二人行蹤，致兄弟死了八個等等，其
      中任何一項，一般人聞之，莫不斥為無稽，惟告訴人父子
      二人竟均信以為真並心生畏懼而交付財物，足認告訴人父
      子二人，心地良善，缺乏社會經歷，極易受騙驚嚇，如欲
      對其二人歊詐勒索，同案被告丙○○一人即可勝任有餘，
      何須假手被告甲○○，致多一人瓜分不義之財，況且告訴
      人戊○○首次遭恐嚇而由其父丁○○交付之十萬元，復為
      被告甲○○一人為之，一人獨得，同理被告甲○○就續行
      之恐嚇取財犯行，基於自私心態亦無讓同案被告丙○○同
      享之理，第稽以前已述及，被告甲○○於本院審理時曾供
      稱：「因為我從第一次拿到十二萬元後，丙○○就認為戊○○的錢很好拿，我是認為戊○○做了很多不道德的事情
      ，所以要懲罰他，所以才跟丙○○聯合起來，由我出面約
      戊○○出來，但有時候是丙○○自己約戊○○出來」等語
      ，是被告甲○○辯稱伊係遭被告丙○○所脅迫云云，核屬
      飾詞狡卸之詞，二人對於此部分犯罪事實應係互為補充、
      協力合作之關係，洵堪認定。
（三）告訴人戊○○於犯罪事實(2)(3)所述時地遭被告二人恐嚇後
      ，均係對丁○○謊稱伊在外積欠他人貨款，令之陷於錯誤
      交付款項，並叮囑伊要取收據回來，伊再將騙得之款項轉
      交被告二人，被告二人繼而冒用「黃伯雄」、「吳昌儒」
      、「陳智豪」、「葉佳信」之名義偽造不實收據，伊再持
      不實收據交給丁○○等情，業據告訴人戊○○供承在卷（
      參本院九十二年八月二十一日審判筆錄第五頁、第六頁）
      ，而此與被告甲○○、丙○○二人就前開其他各次恐嚇取
      財犯行既均無所畏地敢以真實姓名出具收據等情相較，其
      二人實無須就本二次恐嚇取財犯行，如此遮掩，佐以告訴
      人戊○○自承係欺瞞其父而取得款項，故前開不實收據，
      應可推知係告訴人戊○○為求圓謊，要求被告二人與渠配
      合所簽發，且被告甲○○亦於本院審理時陳稱略以：不實
      之收據均係在告訴人戊○○授意下所填寫等語，從而被告
      二人間與告訴人戊○○就連續偽造他人署押進而行使偽造
      私文書之犯罪事實，應有概括之犯意聯絡及行為之分擔，
      此外復有扣案之偽造「黃伯雄」、「吳昌儒」、「陳智豪
      」、「葉佳信」之收據各一紙在卷足憑，被告甲○○共同
      連續行使偽造私文書之犯行，亦堪認定。
二、按「刑法第三百四十六條第一項之恐嚇取財罪，與同法第三
    百三十九條第一項之詐欺取財罪，二者之區別，在於前者係
    施用使人心生畏怖之恐嚇手段，致被害人心生畏懼，明知不
    應交付財物而交付，後者則係施用詐術手段，使人陷於錯誤
    ，誤信為應交付財物而交付。惟上開之恐嚇手段，常以虛假
    之事實為內容，故有時亦不免含有詐欺之性質，倘含有詐欺
    性之恐嚇取財行為，足使人心生畏懼時，自應僅論以高度之
    恐嚇取財罪，殊無再適用詐欺取財罪之餘地。」，最高法院
    八十四年台上字第一九九三號判決要旨可資參照。故核被告
    甲○○所為，係犯刑法第三百四十六條第一項之恐嚇取財罪
    ，及同法第二百十六條、第二百十條之行使偽造私文書罪。
    被告甲○○與同案被告丙○○二人對於犯罪事實欄(2)(3)(4)(5)
    (6)之恐嚇取財犯行，主觀上有犯意聯絡，客觀上有行為分擔
    ，為共同正犯；又被告與同案被告丙○○、告訴人戊○○就
    前揭行使偽造私文書犯行有犯意之連絡及行為之分擔，亦為
    共同正犯。其偽造署押係偽造私文書之部分行為，不另論罪
    。其偽造私文書之低度行為，為行使偽造私文書之高度行為
    所吸收，亦不另論罪。又被告甲○○先後多次共同恐嚇取財
    及共同行使偽造私文書之犯行，時間緊接，方法相同，觸犯
    構成要件相同之罪，顯係基於概括犯意為之，均為連續犯，
    均應先依刑法第五十六條之規定，各以一罪論。又被告所犯
    共同連續恐嚇取財罪與共同連續行使偽造私文書罪之間，有
    方法結果之牽連關係，依刑法第五十五條之規定，從較重之
    連續恐嚇取財罪處斷，並加重其刑。右開(2)(3)之犯罪事實，
    及被告甲○○、丙○○二人與告訴人戊○○共同連續行使偽
    造私文書之犯罪事實，雖均未據公訴人起訴，然該部分事實
    與公訴人起訴之犯罪事實既均具有裁判上一罪之關係，應為
    起訴效力所及，本院自應併予審究；又右開犯罪事實(4)部分
    ，被告甲○○、丙○○二人所為恐嚇犯行之時間應為九十一
    年五月十六日傍晚，此經被告甲○○與告訴人戊○○於本院
    審理時分別陳述綦詳（參本院九十三年十二月十六日審判筆
    錄），公訴人起訴誤載為九十一年五月十八日，容有誤會，
    併此敘明。爰審酌被告甲○○年輕力壯，竟不思自力更生，
    勤奮工作，反向友人戊○○及友人之父丁○○恐嚇取財，對
    被害人造成心裡及財產上之重大損害，危害社會秩序，惡性
    非輕等一切情狀，量處如主文所示之刑，以資懲儆。扣案之
    偽造「黃伯雄」、「吳昌儒」、「陳智豪」及「葉佳信」收
    據各一紙，雖屬被告甲○○、丙○○與告訴人戊○○所犯共
    同連續行使偽造私文書罪所用之物，然上開文書業經告訴人
    戊○○行使並交由其父丁○○收執，已為被害人丁○○所有
    ，自無從依刑法第三十八條第一項第二款之規定予以沒收，
    惟其上所偽造之「黃伯雄」、「吳昌儒」、「陳智豪」、「
    葉佳信」署押各一枚，依同法第二百十九條之規定，不問屬
    於犯人與否，均沒收之。
三、至證人即告訴人戊○○於本院審理時陳稱渠係給付三萬二千
    元手藝費予被告甲○○，及台灣桃園地方法院檢察署九十一
    年度偵字第一四○二六號卷第二十一頁所附之以「徐文洲」
    名義於九十一年五月二日所簽署之四萬八千元收據部分，證
    人即告訴人戊○○於本院審理時自陳「（問：你有帶甲○○
    回家拿三萬二千元嗎？）我帶甲○○回家的時候，先給他二
    萬元的現金，剩下的一萬二是從房子的押租金拿走。」、「
    （問：租約何時到期？）不清楚。」、「（問：你有看到他
    拿一萬二？）沒有，只是他當時是跟我媽講說剩下一萬二從
    房屋的押金拿，但是他有沒有去拿，我不清楚，因為事後房
    東也沒有通知我。」（參本院九十三年十二月十六日審判筆
    錄第十九頁至二十頁），而被告甲○○亦否認有拿到這一萬
    二千元之餘款，實難遽以告訴人所言，而認定被告甲○○有
    取得三萬二千元之手藝費，此部分雖與被告甲○○所犯恐嚇
    取財犯行無關，惟仍有說明之必要；又上述偵卷第二十一頁
    所附之以「徐文洲」名義於九十一年五月二日所簽署之四萬
    八千元收據部分，被告於本院審理時堅決否認為伊所簽署，
    而詢之證人即告訴人戊○○亦表示「忘記這次是什麼原因」
    （參本院九十三年十二月十六日審判筆錄第十七頁），基於
    「無罪推定」原則，此部分不能證明被告甲○○犯罪，此外
    復查無其他積極證據足資證明被告涉有此部分之恐嚇取財犯
    行，原應為無罪之諭知，惟此部分與前開論罪部分有裁判上
    一罪之關係，爰不另為無罪之諭知，附此敘明。
四、據上論結，應依刑事訴訟法第二百九十九條第一項前段，刑
    法第二十八條、第五十六條、第三百四十六條第一項、第二
    百十六條、第二百十條、第五十五條、第二百十九條，判決
    如主文。
本案經檢察官張啟聰到庭執行職務。
中　　華　　民　　國　　93　　年　　12　　月　　30　　日
              臺灣桃園地方法院刑事第五庭
                  審判長法  官  潘政宏
                        法  官  邱滋杉
                        法  官  周炳全
上正本證明與原本無異。
如不服本判決，應於送達後十日內，向本院提出上訴狀。
                        書記官  陳夏施
中　　華　　民　　國　　94　　年　　1 　　月　　11　　日
刑法第三百四十六條
意圖為自己或第三人不法之所有，以恐嚇使人將本人或第三人之
物交付者，處六月以上五年以下有期徒刑，得併科一千元以下罰
金。
以前項方法得財產上不法之利益，或使第三人得之者，亦同。
前二項之未遂犯罰之。
